臺灣高等法院民事判決
110年度上易字第1086號
上  訴  人  孫鷹    
訴訟代理人  王興華  
被 上訴 人  林宏隆  
上列當事人間請求損害賠償事件，上訴人對於中華民國110年9月
30日臺灣士林地方法院109年度訴字第1822號第一審判決提起一
部上訴，並為訴之擴張，本院於111年3月1日言詞辯論終結，判
決如下：
    主      文
上訴及擴張之訴均駁回。
第二審及擴張之訴訴訟費用由上訴人負擔。
    事實及理由
壹、程序方面
　按於第二審程序中為訴之變更或追加，非經他造同意，不得為
  之，但擴張或減縮應受判決事項之聲明，不在此限，觀諸民事
  訴訟法第446條第1項、第255條第1項第3款規定自明。上訴人
  於原審請求被上訴人與原審共同被告李國卿應連帶給付新臺幣
  （下同）97萬2,000元，及自民國107年12月26日起至110年3月
  31日止，按週年利率10%計算之利息，經原審駁回上訴人全部
  之訴，上訴人提起一部上訴，請求被上訴人應給付97萬2,000
  元，及自107年12月26日起至清償日止，按週年利率5%計算之
  利息（見本院卷第13頁），其中利息請求之終期變更為至清償
  日止，核屬擴張應受判決事項之聲明，依上開規定，應准許之
  。
貳、實體方面
本件上訴人於原審起訴及本院主張：
㈠伊所有之新北市○○區○○街000巷0號13樓房屋（下稱系爭房屋）
  位於日月光社區（下稱系爭社區）。伊於107年12月26日返回
  系爭房屋時，擔任系爭社區警衛之李國卿不准伊進入系爭社區
  大門，稱係擔任系爭社區總幹事之被上訴人所交代，使伊計算
  至110年3月31日止，共27個月無法使用系爭房屋，侵害伊之權
  利，按系爭房屋市租金每月4萬元，復以伊權利範圍計算，每
  月損失3萬6,000元，合計共損失97萬2,000元。爰依民法第184
  條第1項前段之規定提起本訴，並聲明：被上訴人應給付上訴
  人97萬2,000元，及自107年12月26日起至清償日止，按週年利
  率5%計算之利息（原審駁回上訴人其餘請求，未據聲明不服，
  已告確定，非本院審理範圍，茲不贅述）。
㈡另於本院補充：被上訴人將伊之磁扣消磁，致伊無法回家，侵
  害伊之權益，致伊受有前揭無法使用系爭房屋之損害，被上訴
  應依民法第184條第1項前段規定負賠償責任等語。
被上訴人則以：系爭房屋為上訴人及訴外人王凱琳所共有，上訴人於104年8月24日即已登記遷入居住於新北市○○區○○○○○段00號18樓。又107年間系爭房屋之居住人為王凱琳及其家屬，非空屋出租，上訴人因與王凱琳有糾紛，自106年6月起至109年8月止共39期，積欠管理費15萬1,316元。伊為系爭社區總幹事，並未交代李國卿不讓上訴人回家，當時僅通知李國卿系爭房屋兩位區分所有權人有糾紛，請他們自行進出，有事就報警處理等語，資為抗辯。
原審就上訴人之請求，判決上訴人敗訴，上訴人不服，提起上
  訴，並為訴之擴張，上訴及擴張聲明：㈠原判決廢棄；㈡被上訴
  人應給付97萬2,000元，及自107年12月26日起至清償日止，按
  週年利率5%計算之利息。被上訴人則為答辯聲明：上訴及擴張
  之訴均駁回（原審駁回上訴人其餘請求，未據聲明不服，已告
  確定，非本院審理範圍，茲不贅述）。
按民法第184條第1項前段規定，因故意或過失，不法侵害他人
  之權利者，負損害賠償責任。上開類型侵權行為之成立，係以
  行為人具備歸責性（故意或過失）、違法性（不法），並不法
  行為與權利受損害間有相當因果關係為要件。其保護之客體，
  原則上限於既存法律體系明認之「權利」，不及於權利以外之
  「利益」，是學說上所謂「純粹經濟上損失」或「純粹財產上
  損害」不與焉，以維護上開第184條第1項前段與後段、同條第
  2項規定在民事責任體系上之分際，達成立法上合理分配及限
  制損害賠償責任之目的（最高法院110年度台上字第843號判決
  要旨參照）。而所謂相當因果關係，係指依經驗法則，綜合行
  為當時所存在之一切事實，為客觀之事後審查，認為在一般情
  形上，有此環境，有此行為之同一條件，均發生同一之結果者
  ，則該條件即為發生結果之相當條件，行為與結果即有相當之
  因果關係（最高法院98年度台上字第1953號判決要旨參照）。
  又民事訴訟如係由原告主張權利者，應先由原告負舉證之責，
  若原告先不能舉證，以證實自己主張之事實為真實，則被告就
  其抗辯事實，即令不能舉證，或其所舉證據尚有疵累，亦應駁
  回原告之請求（最高法院108年度台上字第129號判決要旨參照
  ）。負舉證責任之一方，苟能證明間接事實並據此推認要件事
  實，雖無不可，並不以直接證明為必要，惟此經證明之間接事
  實與待證之要件事實間，須依經驗法則或論理法則足以推認其
  關聯性存在，且綜合各該間接事實，已可使法院確信待證之要
  件事實為真實者，始克當之。否則，即應對其未就利己事實盡
  舉證責任一事，承擔不利益之結果（最高法院108年度台上字
  第1501號判決意旨參照）。本件上訴人主張被上訴人於前揭時
  地，交代系爭社區警衛李國卿不准伊進入系爭社區，及將其之
  磁扣消磁等方式，不法侵害其權益，應負侵權行為損害賠償責
  任云云，惟為被上訴人所否認，並以前揭情詞置辯，則依上所
  述，自應由上訴人就被上訴人前揭行為具備歸責性（故意或過
  失）、違法性（不法），及前揭行為與其所受損害間有相當因
  果關係等事實，先負舉證之責。
經查：
㈠上訴人與訴外人王興華為夫妻關係，訴外人胡惠蘭為王興華之
  前妻，其兩人育有王凱琳（妹）、王仁傑（兄），系爭房屋原
  為上訴人與王興華所共有，應有部分各為9/10、1/10，王興華
  於99年9月14日將其應有部分1/10以贈與為原因，移轉登記予
  王凱琳，為兩造所不爭執，並有建物登記謄本可參（見原審調
  字卷第11、63-65頁）。又上訴人另案起訴主張伊僅同意王凱
  琳可單獨使用系爭房屋之主臥室套房（空間範圍約為室內總面
  積之1/10），未同意王凱琳單獨占用其餘空間範圍，但王凱琳
  竟趁伊長住海外之際，擅將系爭房屋先後提供訴外人洪淑梅、
  其母胡惠蘭、其兄王仁傑共同居住使用，更於103年4、5月間
  擅自更換系爭房屋之門鎖，伊於103年6月發現換鎖而無法進入
  系爭房屋，王凱琳乃無權占用系爭房屋全部迄今，另系爭房屋
  配屬地下室停車位2個（編號77、78號，下分稱號位，合稱系
  爭停車位）均為伊所有，亦遭王凱琳擅自占用或出租他人使用
  至今，依不當得利法律關係，請求王凱琳分別給付系爭房屋及
  車位之不當得利等語；經原法院以105年度訴字第1307號判決
  駁回上訴人之請求，上訴人不服提起上訴並為訴之追加，經本
  院以107年度上字第457號事件審理後，認：系爭房屋遭王凱琳
  擅自更換新門鎖後，因上訴人未能取得換鎖後之新鑰匙，無法
  進入系爭房屋，而自103年6月起迄該事件言詞辯論終結時（即
  109年8月11日）止，持續遭王凱琳無權占用系爭房屋全部，因
  而判決改判王凱琳應給付自103年6月起至107年1月止相當於房
  屋租金之不當得利計118萬8,000元本息，及准許上訴人擴張請
  求王凱琳應給付自107年2月起至108年1月止相當於房屋租金之
  不當得利62萬1,000元本息；王凱琳不服提起三審訴訟，經最
  高法院以110年度台上字第1589號裁定駁回上訴確定（下稱相
  關民案），有各該判決及裁定可參（見本院卷第39-97頁）。
  準此，依相關民案之認定，系爭房屋自103年6月起至相關民案
  最後事實審言詞辯論終結時之109年8月11日止，係由王凱琳所
  占有一節，應可認定。
㈡系爭社區警衛李國卿於原審陳稱：107年12月26日上訴人來社區
  ，沒帶磁扣，要伊幫其開門，因為上訴人沒有住在系爭房屋，
  所以伊沒有答應，後來伊打電話問總幹事即被上訴人，被上訴
  人稱他們那戶有糾紛，給他們自行處理，有事就報警處理等情
  （見原審調字卷第39頁），核與上訴人所提當日與李國卿對話
  之內容，其稱：「孫小姐（即上訴人）現在要進去，不行喔!…
  …總幹事有交付說沒辦法，……因為你們有糾紛」等語（見同上
  卷第13-15頁）大致相符，是以，被上訴人因認上訴人未居住
  系爭房屋，且與系爭房屋之現居住人間有糾紛，因而於107年1
  2月26日李國卿電話詢問是否為上訴人開啓社區大門時，指示
  李國卿請其自行處理等情，堪可認定。據此，被上訴人固於10
  7年12月26日李國卿電話詢問時，指示其不要為上訴人開啓系
  爭社區大門，致上訴人無法進入系爭社區，然斯時系爭房屋既
  係由王凱琳占有中，業如前述，則上訴人無法就系爭房屋為使
  用收益，係因系爭房屋遭王凱琳占有之故，與被上訴人指示李
  國卿不要為上訴人開啓系爭社區大門行為無涉，換言之，縱李
  國卿為上訴人開啓系爭社區大門，上訴人亦無法排除王凱琳就
  系爭房屋之占有，因此，被上訴人指示李國卿不要為上訴人開
  啓系爭社區大門之行為，與上訴人所受無法就系爭房屋為使用
  收益之損害，兩者間顯不具相當因果關係。
㈢又上訴人主張被上訴人將其磁扣消磁，致其無法回家，侵害其
  之權益云云，然為被上訴人所否認，而上訴人復未能舉證以實
  其說，自難認其主張被上訴人有將其磁扣消磁一節為真實。且
  縱認被上訴人有將上訴人之磁扣消磁，但上訴人無法就系爭房
  屋為使用收益而受有損害，係因系爭房屋遭王凱琳占有所致，
  與被上訴人是否將上訴人之磁扣為消磁之行為無涉，是被上訴
  人是否有上訴人所指之消磁行為，與上訴人因無法就系爭房屋
  為使用收益所受之損害，兩者間亦難認具有相當因果關係。
㈣從而，上訴人所受無法使用系爭房屋之損害，係因其未能取得
  換鎖後之新鑰匙而無法進入系爭房屋，及系爭房屋遭王凱琳無
  權占用之結果所致，與上訴人所指被上訴人於107年12月26日
  指示李國卿不要為上訴人開啓系爭社區大門之行為，及被上訴
  人將上訴人之磁扣為消磁之行為間，均不具相當因果關係，則
  上訴人主張被上訴人前揭行為侵害其權益，依侵權行為之法律
  關係，請求被上訴人賠償云云，自乏所據。　　
綜上所述，上訴人依民法第184條第1項前段規定，請求被上訴
  人給付上訴人97萬2,000元，及自107年12月26日起至110年3月
  31日止，按週年利率5%計算之利息，於法無據，不應准許。原
  審（除確定部分外）為上訴人敗訴之判決，即無不合，上訴論
  旨指摘原判決此部分為不當，求予廢棄改判，為無理由，應駁
  回其上訴。另上訴人於本院就利息之終期擴張至清償日止，亦
  無理由，應駁回其擴張之訴。
本件為判決之基礎已臻明確，兩造其餘之攻擊或防禦方法及證
  據，經本院斟酌後，認為均不足以影響本判決之結果，自無逐
  一詳予論駁之必要。
據上論結，本件上訴、擴張之訴均為無理由，依民事訴訟法第4
  49條第1項、第78條，判決如主文。　　
中　　華　　民　　國　　111 　年　　3 　　月　　22　　日
                  民事第十一庭  
                        審判長法  官  李慈惠
                              法  官  趙雪瑛
                              法  官  謝永昌
正本係照原本作成。
不得上訴。
中　　華　　民　　國　　111 　年　　3 　　月　　22　　日
　　　　　　　　　　　　　    書記官  王增華